臺灣高等法院刑事判決
上　訴　人　臺灣板橋地方法院檢察署檢察官
被　　　告　甲○○
　　　　　　　　　　（另案在臺灣臺北監獄臺北分監執行中）
上列上訴人因贓物案件，不服臺灣板橋地方法院94年度易字第25
6號，中華民國94年8月30日第一審判決（起訴案號：臺灣板橋地
方法院檢察署93年度偵字第10888 號），提起上訴，本院判決如
下：
    主  文
上訴駁回。
    理  由
一、公訴意旨略以：被告甲○○自民國 92年12月底至93年1月初
    某日，在不詳地點，明知不詳之人所交付之帳號0000000000
    00號、票號SZ0000000號、發票日93年1月31日、面額新台幣
    （下同）30,000 元之臺北銀行社子分行支票1紙（係丙○○
    於92年12月16日在臺北縣三重市遺失，遺失時為空白支票，
    遺失票號為SZ0000000號至SZ0000000號），係來路不明之支
    票，竟予以收受之，並於93年1月8日在臺北縣新莊市○○路
    298 號交付予不知情之丁○○作為購車費用，嗣經丁○○轉
    交和田汽車有限公司（以下簡稱和田公司）人員乙○○作為
    修車費用，而由和田公司會計黃金雀於同年2月4日持前開支
    票前往臺北縣三重市華南商業銀行南三重分行提示遭退票，
    經警循線始查知上情，因認被告甲○○涉犯刑法第349條第1
    項之收受贓物罪等語。
二、按犯罪事實應依證據認定之，無證據不得認定犯罪事實；不
    能證明被告犯罪者，應諭知無罪之判決，刑事訴訟法第 154
    條第2 項及第301 條第1 項，分別定有明文。次按認定不利
    於被告之事實，須依積極證據，苟積極證據不足為不利於被
    告事實之認定時，即應為有利於被告之認定，更不必有何有
    力之證據；又犯罪事實之認定，應憑真實之證據，倘證據是
    否真實尚欠明確，自難以擬制推測之方式，為其判斷之基礎
    ；刑事訴訟法上證明之資料，無論為直接或間接證據，均須
    達於通常一般之人均不致有所懷疑，而得確信其為真實之程
    度，始得據為有罪之認定，若其關於被告是否犯罪之證明未
    能達此程度，而有合理懷疑之存在，致使無從形成有罪之確
    信，根據「罪證有疑，利於被告」之證據法則，即不得遽為
    不利被告之認定，最高法院30年上字第816 號、53年臺上字
    第656 號、76年臺上字第4986號判例可資參照。
三、公訴人認被告甲○○涉有上開罪嫌，無非係以被告於警詢及
    檢察官偵查中之供述、證人丁○○、乙○○於警詢、原審審
    理中、丙○○於警詢中之證述，及支票、退票理由單、遺失
    票據申報書、票據掛失止付通知書、掛失止付票據提示人資
    料查報表、車輛買賣契約書各乙紙在卷可稽，為其主要論據
    。惟訊據被告堅詞否認有何收受贓物犯行，辯稱伊並沒有因
    為要支付汽車款項，而交付系爭支票予丁○○，伊是拿現金
    給丁○○；也沒有印象有看過、持有或撿過系爭支票，支票
    上面的電話是伊以前用的，但是名字不一樣，支票上面的人
    名伊都不認識，字跡也不是伊的，支票後面也不是伊寫的等
    語。經查：
（一）系爭支票係丁○○交付予乙○○，乙○○再交由其妻黃金
      雀於 93 年 2 月 4 日提示，然因係掛失空白票據而遭退
      票之事實，業據證人丁○○、乙○○於警詢及原審審理中
      證述明確，並有臺灣票據交換所退票理由單乙紙在卷可稽
      ，應堪認定。
（二）證人乙○○於警詢中係稱：前開支票係於 93年1月中旬在
      臺北縣三重市○○路○段99巷35 號，丁○○因修車交付予
      伊公司和田公司清償尾款。伊叫公司會計前往銀行提示系
      爭支票，發現業已掛失止付，就拿該支票至臺北縣新莊市
      ○○路找丁○○，丁○○便將支票收回，並向伊說要以現
      金跟其處理，伊不知道支票由來等語。則依證人乙○○於
      警詢中之供詞並未證稱系爭支票係由被告而來。又證人乙○○於原審審理中雖證稱：系爭支票為丁○○拿給伊的，
      是做為車輛保養的費用。當時丁○○有叫伊在支票背面直
      接填寫「王世宗」（按並非記載被告甲○○之姓名）之姓
      名、電話，有問題直接跟「王世宗」聯絡；這是丁○○主
      動提出的，說「王世宗」是他同事，一起在當鋪上班等語
      。惟復稱：丁○○何以突然說要記這個人伊不知道，丁○○在叫伊寫「王世宗」這個人姓名時也沒有說何故。伊沒
      有問丁○○何以有該張支票，丁○○當時沒有提到票從何
      而來等語。則依乙○○之證述，丁○○縱使在交付系爭支
      票予乙○○時，曾經主動叫乙○○在支票背面記載「王世
      宗」及行動電話號碼，但丁○○並未陳明系爭支票係被告
      所交付，僅稱有問題直接與「王世宗」聯絡，乙○○亦沒
      有問丁○○前開支票之來源，則顯然乙○○並不能確認丁○○所指「王世宗」之人是否為交付系爭支票予丁○○之
      人。退步言之，縱認丁○○之意，即表明前開支票為被告
      所交付，然對於證人乙○○而言，亦僅係聽聞證人丁○○
      所言之傳聞證據，尚難執此為不利於被告之證據。參酌證
      人乙○○收到系爭支票後，並無照會，亦無撥打丁○○要
      其記載之「王世宗」之電話，查證丁○○所述是否為真，
      均無從證明系爭支票係被告交予丁○○。再者，證人乙○○於原審審理時又證稱支票退票後2、3日，伊拿支票到丁○○位於臺北縣新莊市○○路聯華當鋪找丁○○，跟他換
      30,000元現金，伊去當鋪之前有和丁○○聯絡，到當鋪就
      拿到現金30,000元等語。則事後乙○○亦係找丁○○將系
      爭支票退還，換取現金，並非找尋被告以換取現金。綜上
      ，並無從依證人乙○○之證述以資證明被告有何收受贓物
      犯行。
（三）至於證人丁○○於警詢及原審審理中雖證稱：93年1 月中
      旬被告因支付車款而在臺北縣新莊市○○路298 號內將系
      爭面額30,000元之支票交付予伊，伊取得該支票後就直接
      交由乙○○作為其維修車輛之費用云云。惟觀諸汽車買賣
      合約書之記載，丁○○所有之車牌號碼HV-4838 號自用小
      客車自願轉售於被告，經雙方同意，議定價格為25,000元
      等情，有汽車買賣合約書乙紙附卷可稽，則依據前開買賣
      合約書，系爭自用小客車之價金應為25,000元，而非30,0
      00元，何以被告須交付系爭面額30,000元之支票予丁○○
      ？證人丁○○雖於原審審理中證稱前開自用小客車買賣價
      金為30,000元云云，然此為被告所否認，證人丁○○於原
      審審理中復稱前開自用小客車為當鋪之流當車，原本為被
      告之女友所有，在被告任職期間將該車典當給當鋪，在伊
      進入當鋪工作時，被告稱若伊沒有車，就把車賣給伊，但
      前提是車子要在伊手上流當，因而當時流當後伊有花25,0
      00元現金跟被告買這台車。因該車為權利車無法過戶給伊
      ，買完後使用權在伊，伊也會使用。被告將車賣給伊後，
      因紅單很多，所以被告有說再將車子買回。從被告將車賣
      給伊，到被告買回之時間相隔超過半年等語。則依證人丁○○之證述，被告曾經以25,000元之價格轉賣給證人丁○○，嗣後被告再將該車買回，則何以約半年後被告買回該
      車之價格，竟較原先買受之價格為高？且與買賣合約書所
      載之價金相違？證人丁○○雖又證稱係因車子有修理過，
      有換過排氣管、方向盤、定位、保險桿，內裝也請人清洗
      ，惟亦證稱當時定價時沒有提到紅單金額等語。則被告既
      認證人丁○○交通違規罰單太多，而因該車無法過戶之故
      ，前開交通違規罰單均由被告所支付，因而再將車使用權
      買回，何以買賣價金並未估計交通違規罰單之罰鍰費用？
      證人丁○○前開關於買賣價金之證述，顯與常情有違。參
      諸證人丁○○又證稱：伊到警局製作筆錄後，乙○○說票
      在伊那邊，錢要跟伊算清楚，伊先跟乙○○拿回這張票，
      同時伊等約被告到當鋪，叫被告拿30,000元來，伊再將支
      票還給被告，被告說他身上錢不夠，只有拿25,000元，其
      自己添5,000元，再將30,000 元現金拿給乙○○云云。惟
      倘自用小客車之買賣價金果為30,000元，何以當支票退票
      後，被告交付25,000元予證人丁○○，尚欠5,000 元，證
      人丁○○竟隨即將系爭支票返還被告？亦與常情相違。綜
      上，證人丁○○所證前開自用小客車買賣之價金為30,000
      元部分顯屬可疑而無法遽信，其所證情節非無瑕疵，則被
      告是否交付系爭面額為30,000元之支票予丁○○以支付買
      受前開自用小客車價金，即非無疑，尚難以證人丁○○有
      瑕疵之證詞，遽認被告確有收受贓物犯行。
（四）公訴人雖引用被告於警詢及檢察官偵訊中之供述以資證明
      被告確有收受贓物犯行，惟被告於警詢及檢察官偵訊中均
      明確供稱系爭發票人為丙○○、票號SZ0000000 號、發票
      日93年1月31日、票面金額30,000 元之臺北銀行社子分行
      之支票乙紙並非其交給丁○○，其與丁○○有關汽車買賣
      交易係以現金交易；其不知有這張支票等語。被告於原審
      及本院審理中亦堅稱上情，自不能以被告於警詢及檢察官
      偵訊中之供述為不利被告之證據。
（五）至於證人丙○○於警詢中雖證稱系爭支票確實遺失，遺失
      票據申報書、票據掛失止付通知書上亦載明系爭票據係於
      92年12月16日在臺北縣三重市遺失，惟此至多僅能證明丙○○有遺失該張支票之事實，本件被告既堅詞否認曾經手
      該張支票，其他查無積極證據足以證明被告有何收受或故
      買該張支票之行為，自難認被告贓物罪責。
（六）綜上所述，依公訴人所舉之證據尚不能達於通常一般之人
      均不致有所懷疑，而得確信其為真實之程度，而仍有合理
      懷疑之存在，尚不能使本院獲得被告有罪之確信。此外復
      查無其他積極證據足認被告有何收受贓物犯行，本件既不
      能證明被告犯罪，自應為被告無罪之諭知。
四、原審認不能證明被告犯罪，因而諭知無罪之判決，並無不合
    ，檢察官上訴意旨猶執陳詞指稱證人丁○○之證詞有相當之
    可信度，被告涉有贓物罪嫌云云，其上訴無理由，應予駁回
    。
五、據上論斷，應依刑事訴訟法第368條，判決如主文。
本案經檢察官洪泰文到庭執行職務。
中　　華　　民　　國　　94　　年　　12　　月　　22　　日
　　　　　　　　　刑事第十庭審判長法　官  陳正雄
　　　　　　　　　　　　　　　　　法　官  許宗和
　　　　　　　 　 　　　　　　　　法　官  許錦印
以上正本證明與原本無異。
不得上訴。
                                  書記官  楊妙恩
中　　華　　民　　國　　94　　年　　12　　月　　28　　日
